智慧財產法院行政判決
　　　　　　　　　　　　　　　　　 99年度行商訴字第186號
　　　　　　　　　　　　　　　　　　100年2月17日辯論終結
原　　　告　真愛無瑕有限公司
代　表　人　呂王麗春
訴訟代理人　吳中仁律師
被　　　告　經濟部智慧財產局
代　表　人　王美花（局長）住同上
訴訟代理人　林政憓
參　加　人　洪見宗
上列當事人間因商標評定事件，原告不服經濟部中華民國99年7
月27日經訴字第09906060220 號訴願決定，提起行政訴訟，並經
本院裁定命參加人獨立參加本件之訴訟，本院判決如下：
    主  文
原告之訴駁回。
訴訟費用由原告負擔。
    事實及理由
一、事實概要：
    原告前於民國97年5 月5 日以「spa CuTie 及圖」商標，指
    定使用於商標法施行細則第13條所定修正前商品及服務分類
    表第25類之「胸罩、束褲、束腹、束腰、睡衣、睡衣褲、浴
    袍、罩杯、衛生衣褲、胸罩襯墊、背心、襯衫、Ｔ恤、內衣
    褲、緊身褡、韻律服、運動服、女裝、服飾用腰帶」等商品
    （稱系爭商標，如附圖1 所示），向被告原處分機關經濟部
    智慧財產局申請註冊。案經被告審查，核准列為註冊第1354
    148 號商標。嗣參加人洪見宗於98年7 月24日以，以「CUTI
    E 及圖」商標（下稱據以評定商標，如附圖2 所示），認系
    爭商標有違商標法第23條第1 項第13款之規定，對之申請評
    定，案經被告審查，乃以99年3 月19日中台評字第980241號
    商標評定書為「第1354148 號『spa CuTie 及圖』商標之註
    冊應予撤銷」之處分。原告不服，提起訴願，經經濟部99年
    7 月27日經訴字第09906060220 號訴願決定駁回，原告仍不
    服，遂向本院提起行政訴訟。
二、原告之主張：
   (一)本件系爭註冊第1354148 號「Spa Cutie 及圖」商標，係由
    外文「Spa 」、「Cutie 」及圖形所構成，其中外文「Spa
    」業經商標權人聲明不在專用之列；是以系爭商標之主要識
    別部分應為外文「Cutie 」圖樣部分；然該外文「Cutie 」
    一字，任何具有一般英文能力之人均可以在標準字典中輕易
    找到該字之意義（即漂亮可愛的女孩）；上開外文尚屬習知
    習見用語；又國內外廠商大都喜以「Cutie 」外文作為商標
    圖樣之全部或一部分，申請註冊於各類商品或服務併存使用
    者，不乏其例，此亦有原處分及訴願卷附相關資料可稽（約
    70筆左右），足見「Cutie 」為弱勢文字，識別性較弱，故
    只要其組合或複合字詞間有些許之差異存在，衡情即無必然
    引起購買之消費者產生混淆誤認之虞甚明，尚不能僅因系爭
    商標圖樣中含文「Cutie 」一字，即遽認必足使消費者產生
    混淆誤認之虞，並有臺北高等行政法院95年度訴字第1786號
    判決可資參照。另由「Pretty」一字可輕易檢索出290 筆；
    而「beauty」則可檢索出二千餘筆；「picasso 」可檢索出
    近300 筆，可見一斑。縱然系爭商標有多出spa 聲明不專用
    部分之字樣，惟於整體觀察及讀音上，仍與據以評定商標可
    輕易區辨；兩者非屬近似之商標。
  (二)系爭CuTie 商標圖樣之外文部分，已為圖案化設計，與據以
    評定商標之為大寫印刷字體清晰易辨無變化不同；兩者於設
    計態樣及構圖外觀上顯迥然有別，異時異地隔離觀察，實難
    謂有使一般商品購買人將兩者聯想或誤認為係表彰同一商品
    來源而生混淆誤認之虞，應非屬似近之商標。且弱勢外文字
    母商標，於相比較時，不得僅以兩者中均具有相同之英文字
    母，遽認為二者即為近似，若該二商標圖樣尚有其他部分可
    資區辨時，二者應非屬近似之商標。本件系爭商標，除
    CuTie 外文字樣外，實際上，尚另有Spa 及坐姿女人圖形嵌
    於尾端字母上組合而成，用以強化其構圖，其外觀與據以評
    定商標極易區辨，客觀上予消費者之寓目印象尚有差異，應
    係可併存使用，不致相混淆誤認之商標，兩者非屬近似之商
    標甚明。
  (三)原告檢索得知商標圖樣中含有CuTie 字樣者，計有69筆之多
    ，其中同屬第25類商品者有15筆，如：CuTie nurse ，CuTi
    e blonde，CuTie kitten，CuTie Honey ，CuTie teens ，
    CuTie Bloc等；足見，無論整體觀察或異時異地隔離觀察，
    二者商標均非屬近似之商標圖樣；兩者迥然有別，甚難混淆
    誤認；應可併存使用。況據以評定商標查竟係於註冊第7767
    65號商標有效專用期間內（96年9 月15日），以相同商標圖
    樣及指定相同商品方式於95年申請，依商標法第23條第13款
    規定，本不應准予註冊。
  (四)聲明：撤銷訴願決定及原處分。
三、被告之主張：
  (一)按商標法第23條第1 項第13款本文規定：商標「相同或近似
    於他人同一或類似商品或服務之註冊商標或申請在先之商標
    ，有致相關消費者混淆誤認之虞者」，不得註冊。依前揭法
    條規定，商標近似及商品或服務類似二項為必須具備要件。
    而判斷是否有致混淆誤認之虞，本局公告之「混淆誤認之虞
    」審查基準，列有各項相關參考因素，本案存在之相關因素
    之審酌如下：
  1.商標是否近似暨其近似之程度：
    查本件系爭註冊第1354148 號「spa CuTie 及圖」商標圖樣
    係由外文「spa 」、女子坐姿設計造型及外文「CuTie 」上
    、下排列所組成，其中外文「spa 」係位於其字母「CuT 」
    之上，女子坐姿設計造型係位於其字母「e 」之上，該外文
    「spa 」及女子設計圖佔整體圖樣比例甚小，較不明顯，故
    該商標予人最醒目者為該外文「CuTie 」；而據以評定之註
    冊第1277791 號「CUTIE 及圖」商標，係由外文大寫「CUTI
    E 」及於其中字母「I 」上略作變化設計所組成。兩商標相
    較，均有予人寓目印象深刻之外文「CUTIE 」，以具有普通
    知識經驗之消費者，於購買時施以普通之注意，可能會誤認
    二者來自同一來源或雖不相同但有關聯之來源，應屬構成近
    似之商標，且近似程度不低。
  2.商品是否類似暨其類似之程度：
    系爭商標指定使用之「胸罩、束褲、束腹、束腰、睡衣、睡
    衣褲、浴袍、罩杯、衛生衣褲、胸罩襯墊、背心、襯衫、Ｔ
    恤、內衣褲、緊身褡、韻律服、運動服、女裝」等商品，與
    據以評定商標指定使用之「衣服、童裝、女裝、男裝」等商
    品相較，二者商品之性質及用途、功能相同或相近，通常經
    由相同之行銷管道，於同一販賣場所併同銷售，如果標上相
    同或近似的商標，依一般社會通念及市場交易情形，易使商
    品消費者誤認其為來自相同或雖不相同但有關聯之來源，應
    屬構成同一或高度類似。
  (二)就原告所附證據資料觀之，其評定答辯書附件1 （即訴願附
    件3 ）僅為原告所稱關係企業最美人兒國際美容股份有限公
    司以「CuTie 及圖」作為商標圖樣獲准註冊之資料，而非商
    標使用資料，且原告與該最美人兒國際美容股份有限公司間
    是否為關係企業，亦未舉證證明；評定答辯書附件2 （即訴
    願附件4 ）據稱係原告製作之卸妝化妝品、去角質液、敷面
    膜、健康食品、精油等產品之目錄影本，核非系爭商標指定
    使用於胸罩、束褲等商品之使用證據；評定答辯書附件3 （
    即訴願附件5 及6 ）為下載自網路之廣告及訂購資料，除數
    量有限外，其上使用於胸罩、內衣等商品之商標為「bra
    CuTie 及圖」或「CuTie Bra 」，亦與系爭商標圖樣不同，
    皆不足以作為系爭商標之使用證據，並進而認定系爭商標業
    經廣泛行銷使用，已為相關消費者所熟悉，而足與據以評定
    商標相區辨，無致相關消費者產生混淆誤認之虞。原告所述
    核無足採。
  (三)本案兩造商標圖樣，主要均係以外文「CuTie 」一字所組成
    ，且為消費者選購商品時之主要辨識依據，兩造商標固有些
    微設計差異（詳如前述），然上開區別均甚細微，以異時異
    地隔離觀察所得之整體印象及觀念，二者仍甚為近似，況衡
    諸一般消費者都是憑著對商標未必清晰完整的印象，在不同
    的時間或地點，來作重覆選購的行為，並不是拿著商標以併
    列比對的方式來選購，所以細微部分的差異，在消費者的印
    象中尚難以發揮區辨的功能，且不影響商標是否近似之判斷
    。又原告所舉Cutie nurse 、Cutie panda 、Cutie Blonde
    、Cutie Horse 、Baby Cutie、Cutie pie 等商標諸案例，
    核其圖樣與本件有異，各有其不同之識別印象，難謂「
    CuTie 」一字係屬習見，即謂本件二商標主要予消費者識別
    之外文識別性較弱，其至多僅係影響商標近似之程度，尚非
    因此即可認二商標不構成近似，所稱顯不足採。
  (四)綜上論述，本件綜合兩造商標圖樣近似、指定商品類似程度
    等因素加以判斷，相關消費者極有可能誤認二商標之商品為
    同一來源，或者誤認二商標之使用人間存在關係企業、授權
    關係、加盟關係或其他類似關係，而產生混淆誤認之虞，應
    有商標法第23條第1 項第13款規定之適用。
  (五)聲明：駁回原告之訴。
四、參加人之主張：
    參加人先依法申請一個商標，嗣後又申請另一商標。申請時
    有類似的商標在使用，所以加上其他的圖樣。「cutie 」為
    可人兒的意思。系爭商標與據以評定商標於衣服類別會有混
    淆之虞。據以評定商標申請時，先去撤銷近似之商標後，再
    重新申請，因為該商標三年未使用。
五、本件之爭點：
    系爭商標與據以評定商標是否構成相同或近似，有無違反商
    標法第23條第1項第13款不得註冊之事由。
六、本院得心證之理由：
  (一)按「商標有下列情形之一者，不得註冊：十三、商標相同或
    近似於他人同一或類似商品或服務之註冊商標或申請在先之
    商標，有致相關消費者混淆誤認之虞者。」，商標法第23條
    第1 項第13款定有明文。所謂「有致相關消費者混淆誤認之
    虞者」，係指兩商標因相同或構成近似，致使相關消費者誤
    認為同一商標，或雖不致誤認兩商標為同一商標，但極有可
    能誤認兩商標之商品／服務為同一來源之系列商品／服務，
    或誤認兩商標之使用人間存在關係企業、授權關係、加盟關
    係或其他類似關係而言。而判斷有無混淆誤認之虞，則應參
    考下列相關因素：(1) 商標識別性之強弱；(2) 商標是否近
    似暨其近似之程度；(3) 商品／服務是否類似暨其類似之程
    度；( 4)先權利人多角化經營之情形；(5) 實際混淆誤認之
    情事；(6) 相關消費者對各商標熟悉之程度；(7) 系爭商標
    之申請人是否善意；(8) 其他混淆誤認等相關因素之強弱程
    度、相互影響關係及各因素等綜合認定是否已達有致相關消
    費者產生混淆誤認之虞。
  (二)系爭商標圖樣係由外文「spa 」、女子坐姿設計造型及外文
    「CuTie 」上、下排列所組成，其中外文「spa 」係位於其
    字母「CuT 」之上，女子坐姿設計造型係位於其字母「e 」
    之上，該外文「spa 」及女子設計圖佔整體圖樣比例甚小，
    較不明顯，故該商標予人最醒目者為該外文「CuTie 」；而
    據以評定之註冊第1277791 號「CUTIE 及圖」商標，係由外
    文大寫「CUTIE 」及於其中字母「I 」上略作變化設計所組
    成。兩商標相較，均有予人寓目印象深刻之外文「CUTIE 」
    ，以具有普通知識經驗之消費者，於購買時施以普通之注意
    ，於異時異地隔離觀察或連貫唱呼之際，尚不易區辨，或易
    產生同一系列商標之聯想，自應屬構成高度近似之商標。
  (三)原告指稱系爭商標圖樣之外文部分，已為圖案化設計，與據
    以評定商標之為大寫印刷字體清晰易辨無變化不同，系爭商
    標，除CuTie 外文字樣外，實際上，尚另有Spa 及坐姿女人
    圖形嵌於尾端字母上組合而成，其外觀與據以評定商標極易
    區辨，非屬近似之商標云云。惟查原告比對圖樣之方式忽略
    兩造均有予人最吸引消費者注意之外文「CuTie 」字樣，且
    該「CuTie 」又係位於整體圖樣之中央，甚為顯目等情，原
    告前開主張，無異將其整體圖樣割裂為分別比較判斷，自有
    未洽。
  (四)又系爭商標係指定使用於「胸罩、束褲、束腹、束腰、睡衣
    、睡衣褲、浴袍、罩杯、衛生衣褲、胸罩襯墊、背心、襯衫
    、Ｔ恤、內衣褲、緊身褡、韻律服、運動服、女裝、服飾用
    腰帶」商品，與據以評定註冊第1277791 號商標所指定使用
    之「衣服、童裝、女裝、男裝…」商品相較，二者均為係供
    人體穿戴、搭配使用之衣服商品等性質相同或近似之商品，
    依一般社會通念及市場交易情形判斷，應屬同一或類似商品
    。
  (五)原告雖主張其關係企業最美人兒國際美容股份有限公司自88
    年起，即以「CuTie 」結合其他文字或圖形為商標圖樣，於
    第3 、10、14、16、18、26及42類等多類商品申請註冊；且
    系爭商標經原告及其關係企業長期廣泛使用，早已建立起高
    度之識別性，二商標實無導致消費者混淆誤認云云。惟查：
  1.按判斷一商標之註冊是否有致相關消費者混淆誤認之虞，應
    參酌具體個案中商標識別性強弱、商標是否近似及近似之程
    度、商品或服務是否類似及類似之程度、先權利人有無多角
    化經營之情形、相關消費者對各商標之熟悉程度、系爭商標
    之申請人是否善意以及其他混淆誤認等因素，且個案案情不
    同，在各項參酌因素的強弱要求上有可能不同，不同商標法
    的條款也可能因為立法意旨之不同，所著重的參酌因素亦不
    一樣。就本案所爭執之商標法第23條第1 項第13款規定而言
    ，其認定混淆誤認之虞之必要因素為「商標近似」及「商品
    或服務類似」，輔助因素方為商標識別性強弱、相關消費者
    對各商標熟悉之程度等條件。因此兩造商標若構成近似且近
    似程度高，指定使用商品或服務構成類似且類似程度亦高，
    後商標之註冊導致消費者混淆誤認之虞的機率必然極大。雖
    在商標近似、指定使用商品類似之前提下，並非絕對必然導
    出有致混淆誤認之虞之結果，而須再考量兩造商標之商標識
    別性之強弱、兩造商標構成近似，其近似程度、先權利人是
    否有多角化經營之情形、是否有實際混淆誤認之情事、相關
    消費者對系爭商標與據爭商標熟悉之程度、系爭商標之申請
    人是否善意以及有無其他混淆誤認等判斷混淆誤認等因素存
    在。
  2.惟由原告於評定答辯書及訴願階段所附證據資料觀之，其訴
    願附件3 （即評定答辯書附件1 ）僅為原告所稱關係企業最
    美人兒國際美容股份有限公司以「CuTie 及圖」作為商標圖
    樣獲准註冊之資料，而非商標使用資料，且原告與該最美人
    兒國際美容股份有限公司間是否為關係企業，亦未舉證證明
    ；訴願附件4 （即評定答辯書附件2 ）係原告製作之卸妝化
    妝品、去角質液、敷面膜、健康食品、精油等產品之目錄影
    本，核非系爭商標指定使用於胸罩、束褲等商品之使用證據
    ；訴願附件5 及6 （即評定答辯書附件3 ）為下載自網路之
    廣告及訂購資料，除數量有限外，其上使用於胸罩、內衣等
    商品之商標為「bra CuTie 及圖」或「CuTie Bra 」，亦與
    系爭商標圖樣不同，皆不足以作為系爭商標之使用證據，並
    進而認定系爭商標業經廣泛行銷使用，已為相關消費者所熟
    悉，而足與據以評定商標相區辨，無致相關消費者產生混淆
    誤認之虞。原告所述核無足採。是以原告所提前開證據尚難
    證明系爭商標於註冊時在其所指定使用之商品領域已為相關
    事業及消費者所熟知，並足以與據以評定諸商標相區別而無
    致混淆誤認之虞。
  (六)原告雖主張「Cutie 」為弱勢文字，識別性較弱，故只要其
    組合或複合字詞間有些許之差異存在，衡情即無必然引起購
    買之消費者產生混淆誤認之虞云云。惟查，本件兩造商標圖
    樣，主要均係以外文「CuTie 」一字所組成，且為消費者選
    購商品時之主要辨識依據，兩造商標固有些微設計差異（詳
    如前述），然上開區別均甚細微，以異時異地隔離觀察所得
    之整體印象及觀念，二者仍甚為近似，況衡諸一般消費者都
    是憑著對商標未必清晰完整的印象，在不同的時間或地點，
    來作重覆選購的行為，並不是拿著商標以併列比對的方式來
    選購，所以細微部分的差異，在消費者的印象中尚難以發揮
    區辨的功能，且不影響商標是否近似之判斷。又原告所舉
    Cutie nurse 、Cutie panda 、Cutie Blonde 、Cutie
    Horse 、Baby Cutie、Cutie pie 等商標諸案例，核其圖樣
    與本件有異，各有其不同之識別印象，難謂「CuTie 」一字
    係屬習見，即謂本件二商標主要予消費者識別之外文識別性
    較弱，其至多僅係影響商標近似之程度，尚非因此即可認二
    商標不構成近似，所稱顯不足採。
  (七)綜合審酌兩造商標近似之程度、所指定使用之商品同一或類
    似程度，據以評定商標業經參加人於96年即已註冊使用，註
    冊使用期間較原告為早，相關消費者極有可能誤認兩商標為
    同一來源之系列商標，或者誤認兩商標之使用人間存在關係
    企業、授權關係、加盟關係或其他類似關係，而有產生混淆
    誤認之虞情事。從而，被告核認系爭商標應有商標法第23條
    第1 項第13款規定之適用，所為其註冊應予撤銷之處分，應
    無違誤。
七、綜上所述，系爭商標有商標法第23條第1項第13款規定不得
    註冊之情形。被告所為系爭商標註冊應予撤銷之處分，於法
    並無不合，訴願決定予以維持，亦無違誤，原告徒執前詞，
    訴請撤銷訴願決定及原處分，核無理由，應予駁回。
八、兩造其餘攻擊防禦方法均與本件判決結果不生影響，故不逐
    一論述，併此敘明。
據上論結，本件原告之訴為無理由，爰依行政訴訟法第98條第1
項前段，判決如主文。
中　　華　　民　　國　　100　 年　　3　　 月　　10　　日
                    智慧財產法院第一庭
                          審判長法　官  李得灶
 　　         　　　　　　　　  法　官　汪漢卿
     　　　　　　　　           法　官  王俊雄
以上正本係照原本作成。
如不服本判決，應於送達後20日內向本院提出上訴狀並表明上訴
理由，如於本判決宣示後送達前提起上訴者，應於判決送達後20
日內補提上訴理由書（須按他造人數附繕本）。
中　　華　　民　　國　　100　 年　　3　　 月　　10　　日
                                書記官  王英傑
